臺灣高雄地方法院刑事判決　　　　　　 110年度原訴字第12號
公　訴　人　臺灣高雄地方檢察署檢察官
被　　　告　詹立農


選任辯護人　薛國棟律師（法扶）
上列被告因毒品危害防制條例案件，經檢察官提起公訴（110 年
度偵字第6688號），本院判決如下：
    主  文
詹立農販賣第二級毒品未遂，處有期徒刑貳年柒月。扣案如附表
編號1 所示之物沒收之。
    事  實
一、詹立農明知甲基安非他命為毒品危害防制條例第2 條第2 項
    第2 款所規定之第二級毒品，不得非法販賣，竟意圖營利，
    基於販賣第二級毒品之犯意，於民國110 年3 月12日中午12
    時57分之前某時，以其所持用如附表編號1 所示行動電話登
    入通訊軟體「BAND」群組，並以暱稱「兼職（服務不限）嗡
    嗡嗡」、刊登內容「南部想吃糖私外縣市也有」等語作為販
    賣毒品隱喻訊息。高雄市政府警察局三民二分局員警發現前
    揭販毒訊息後，即喬裝買家，以前揭「BAND」通訊軟體與詹
    立農接洽，談妥以含車資共計新臺幣（下同）4,000 元之價
    格購買甲基安非他命1 公克，並約定在高雄市○○區○○路
    00號之「花鄉汽車旅館」201 號車庫交易。詹立農於同（12
    ）日下午2 時17分抵達「花鄉汽車旅館」，與喬裝買家員警
    見面後要求先給付3000元，待其向上游取得甲基安非他命，
    再行交付並收取車資1000元，然為員警所拒，詹立農旋表示
    可直接帶同員警向上游調取甲基安非他命，待完成交易後再
    給付車資1000元。隨後，詹立農以通訊軟體「微信」與楊宗
    憲（經檢察官另案起訴）聯絡交易毒品事宜並約定在高雄市
    前鎮區一心一路15巷交易，且與員警相約在高雄市○鎮區○
    ○○路00號之「小北百貨」前會合，嗣員警於同（12）日下
    午2 時51分在「小北百貨」門口與其會合後，詹立農即帶同
    員警前往一心一路15巷內，在該巷弄內等候之楊宗憲則以手
    勢向員警表示欲交易之甲基安非他命塞在巷內鐵桿環內，員
    警上前查看後，隨即表明身分，詹立農與楊宗憲當場為警查
    獲而未遂，並扣得如附表編號1 所示行動電話，遂悉上情。
二、案經高雄市政府警察局三民第二分局報告臺灣高雄地方檢察
    署檢察官偵查起訴。
    理  由
一、被告以外之人於審判外之陳述，雖不符前4 條（即刑事訴訟
    法第159 條之1 至之4 ）之規定，而經當事人於審判程序同
    意作為證據，法院審酌該言詞陳述或書面陳述作成時之情況
    ，認為適當者，亦得為證據，刑事訴訟法第159 條之5 第1
    項定有明文。經查，檢察官、被告詹立農及辯護人就本判決
    所引用下列各項屬於審判外陳述之證據，均同意作為證據（
    見院卷第51頁），且本院審酌該證據作成情況均無不適當情
    形，依前開規定認得作為本案證據。
二、事實認定之理由：
  ㈠上揭犯罪事實，業據被告於警詢、偵查及本院審理中坦承不
    諱（見警卷第3 至9 頁；偵卷第23至25頁；院卷第89頁），
    並經證人即員警陳政達於偵查中、證人楊宗憲於警詢及偵查
    中證述綦詳（見警卷第17至27頁、第29至31頁；偵卷第35至
    41、55至57頁），復有高雄市政府警察局三民二分局覺民路
    派出所警員職務報告、高雄市政府警察局三民二分局搜索扣
    押筆錄、扣押物品目錄表、被告於通訊軟體「BAND」群組刊
    登貼文截圖、被告與警員於通訊軟體「BAND」聯繫之對話紀
    錄截圖、被告與證人楊宗憲於通訊軟體「微信」聯繫之對話
    紀錄截圖、扣案物照片、高雄市立凱旋醫院110 年5 月3 日
    高市凱醫驗字第68275 號濫用藥物成品檢驗鑑定書等在卷可
    稽（見警卷第33、41至50、55頁；偵卷第95、110 頁），並
    有如附表編號1 所示之物扣案足參，足認被告前開任意性自
    白確與事實相符。
  ㈡一般民眾普遍認知毒品之非法交易，向為政府查禁森嚴且重
    罰不寬貸，衡諸常情，倘非有利可圖，絕無平白甘冒被重罰
    高度風險之理，從而，舉凡其有償交易，除足反證其確另基
    於某種非圖利本意之關係外，通常尚難因無法查悉其買進、
    賣出之差價，而諉無營利之意思，或阻卻販賣犯行之追訴。
    就本案情節而論，被告與交易相對人即喬裝買家之員警間，
    並無近親等特殊情誼，依常情研判，倘非有利可圖，諒其當
    無甘冒觸犯重罪風險，同以販入毒品甲基安非他命之純度、
    價格，甚至低於原價或無償轉讓毒品予交易相對人之可能。
    況被告與喬裝買家之員警，係談妥以含車資共計4000元之價
    格購買甲基安非他命1 公克，已如上述，惟被告另向毒品上
    游楊宗憲調取甲基安非他命1 公克之價格僅為3000元，亦據
    被告於警詢中供承明確（見警卷第14、15頁），是中間之差
    額即為被告可獲取之利潤，甚為灼然。故被告就本案犯行，
    主觀上有從中牟利之意圖，應堪認定。
  ㈢綜上所述，本案事證已臻明確，被告上揭犯行洵堪認定，應
    予依法論科。
三、論罪科刑之依據：
  ㈠販賣毒品之犯行，以售賣者與購買者雙方就買賣毒品之重要
    內容有所意思表示而達成契約之合致時，即已著手於販賣毒
    品構成要件之行為，於售賣者實際交付毒品，該項販賣毒品
    行為始告既遂（最高法院100 年度台上字第6466號判決意旨
    參酌）。又刑事偵查技術上所謂之「釣魚偵查」，係指對於
    原已犯罪或具有犯罪故意之人，以設計引誘之方式，使其暴
    露犯罪事證，而加以逮捕或偵辦而言，此純屬偵查犯罪技巧
    之範疇，並未違反憲法對於基本人權之保障，且於公共利益
    之維護有其必要性存在，又於此情形，因毒品購買者為辦案
    佯稱購買，而將販賣者誘出以求人贓俱獲，因其無實際買受
    之真意，且在警察監視之下伺機逮捕，事實上亦不能真正完
    成買賣，則該次行為，僅能論以販賣未遂（最高法院100 年
    度台上字第4498號判決意旨可資參照）。是核被告所為，係
    犯毒品危害防制條例第4 條第2 項、第6 項之販賣第二級毒
    品未遂罪。
  ㈡刑之減輕事由：
  ⒈犯第4 條至第8 條之罪於偵查及歷次審判中均自白者，減輕
    其刑，毒品危害防制條例第17條第2 項定有明文。查被告就
    本案販賣第二級毒品未遂犯行，已於偵查及本院審理中均自
    白犯罪，業如前述，經核符合前開規定，自應依法減輕其刑
    。
  ⒉另被告雖已著手本案販賣第二級毒品行為，惟未生既遂結果
    而屬未遂階段，所生危害較既遂犯為輕，依刑法第25條第2
    項規定，按既遂犯之刑減輕之。
  ⒊此外，辯護人雖以：被告與一般販賣毒品的行為樣態不同，
    其沒有持有、囤積毒品，當初是精神狀況、財務狀況不好才
    為本案犯行，且被告犯後深感悔悟，有於偵審中自白，並交
    代上游楊宗憲，雖然上游當場被查獲而無法適用毒品危害防
    制條例第17條第1 項，但堪認被告犯後態度良好，又被告被
    查獲的毒品驗後淨重0.452 公克，數量輕微，請法院審酌本
    件販賣第二級毒品未遂罪，縱然用未遂犯及偵審自白減刑，
    最輕法定刑仍為2 年6 月以上，對照前述情節，恐有情輕法
    重之處，應依刑法第59條酌減被告之刑等語。惟按刑法第59
    條之酌量減輕，必被告犯罪情狀確可憫恕，在客觀上足以引
    起一般人之同情，認為即予宣告法定最低度刑，猶嫌過重，
    始有其適用。本院衡酌被告正值青壯，具有相當謀生能力；
    又其所販賣毒品具有一定成癮性，非但戕害他人之身體健康
    甚鉅，更常使施用者經濟地位發生實質改變而處於劣勢，亦
    對社會秩序造成嚴重影響，此為社會大眾所周知；況被告自
    己有施用第二級毒品之前科，有其臺灣高等法院被告前案紀
    錄表在卷可稽，其就毒品對於人體身心健康之危害尤應感受
    甚深，惟其仍不顧施用者可能面臨之困境，著手販賣甲基安
    非他命予他人，是依本案被告犯罪之情狀，尚難認有何特殊
    之原因與環境，在客觀上足以引起一般同情，即使毒品危害
    防制條例第17條第2 項、刑法第25條第2 項等規定減輕其刑
    後，宣告法定最低度刑期（有期徒刑2 年6 月）猶嫌過重之
    情，自無刑法第59條酌減其刑規定適用。是辯護人上開所請
    ，尚難准許。
  ⒋另被告就本案犯行，有前揭複數刑之減輕事由，爰依刑法第
    70條、第71條規定，先依較少之數減輕後，再遞減輕之。
  ㈢爰以行為人之責任為基礎，審酌被告不思努力獲取所需，為
    圖一己私利而販賣甲基安非他命予他人，輕則戕害施用者之
    身心健康，重則引發各種犯罪，所為實屬可議；所幸本案尚
    未將前揭毒品實際販出流入市面，且念被告犯後坦承全部犯
    行，犯後態度尚屬良好，並考量本案毒品交易數額，暨衡以
    被告前科素行（見卷附臺灣高等法院被告前案紀錄表）、罹
    有精神疾患之體況（見院卷第99頁之診斷證明書）、自陳高
    職肄業教育程度及無業之經濟狀況（見院卷第91頁）等一切
    情狀，量處如主文所示之刑。
  ㈣至被告及辯護人雖請求為緩刑之宣告，然因本案宣告之刑已
    逾有期徒刑2 年，與刑法第74條所定緩刑之要件有所不符，
    故被告及辯護人此部分所請於法不合，尚難准許。
四、沒收部分：
    扣案附表編號1 所示行動電話1 支，係被告所有供登入通訊
    軟體「BAND」群組及與員警聯繫本案販毒事宜所用，業據其
    於審理中供承無訛（見院卷第47頁），自屬供其販賣第二級
    毒品未遂所用之物，應依毒品危害防制條例第19條第1 項規
    定，隨同於其罪刑項下宣告沒收。
據上論斷，應依刑事訴訟法第299 條第1 項前段，毒品危害防制
條例第4 條第2 項、第6 項、第17條第2 項、第19條第1 項，刑
法第11條、第25條第2 項，判決如主文。
本案經檢察官游淑玟提起公訴，檢察官李文和到庭執行職務。
中    華    民    國   110    年    11    月    30    日
                  刑事第四庭    審判長法  官  王俊彥
                                      法  官  陳芷萱
                                      法  官  姚億燦
以上正本證明與原本無異。
如不服本判決應於收受判決後20日內向本院提出上訴書狀，並應
敘述具體理由。其未敘述上訴理由者，應於上訴期間屆滿後20日
內向本院補提理由書(均須按他造當事人之人數附繕本)「切勿逕
送上級法院」。
因疫情而遲誤不變期間，得向法院聲請回復原狀。
中    華    民    國   110    年    11    月    30    日
                                      書記官  莊昕睿
┌──┬─────┬──┬─────────────┐
│編號│物品名稱  │數量│備註                      │
├──┼─────┼──┼─────────────┤
│ 1  │IPHONE    │1支 │見偵卷第45頁之扣押物品清單│
│    │          │    │                          │
└──┴─────┴──┴─────────────┘